【裁判字號】    98,交聲,3095
【裁判日期】    981130
【裁判案由】    違反道路交通管理處罰條例聲明異議
【裁判全文】
臺灣桃園地方法院交通事件裁定        98年度交聲字第3095號
原處分機關  交通部公路總局新竹區監理所桃園監理站
異  議  人
即受處分人  甲○○
上列異議人即受處分人因違反道路交通管理處罰條例案件，對於
交通部公路總局新竹區監理所桃園監理站民國98年10月30日所為
之處分（原處分案號：桃監裁罰字第裁52-DB0000000號），聲明
異議，本院裁定如下：
    主  文
異議駁回。
    理  由
一、原處分略以：異議人於民國98年4 月1 日凌晨1 時18分許，
    駕駛車牌號碼2138-ER 號自用一般小客貨車行經桃園市○○
    路與吉昌路口時，與第三人胡芳蘭駕駛之車號DG-9017 號自
    用小客車發生行車糾紛，嗣經桃園縣政府警察局桃園分局中
    路派出所員警到場處理，並對異議人施以酒精濃度呼氣測試
    ，測得異議人呼氣酒精濃度為每公升0.66毫克，遂以異議人
    酒精濃度超過規定標準，而依道路交通管理處罰條例第35條
    第1 項第1 款之規定，當場掣發桃警局交字第DB0000000 號
    舉發違反道路交通管理事件通知單，為異議人拒絕簽收，復
    移送原處分機關，經原處分機關依道路交通管理處罰條例第
    35 條 第1 項第1 款、第24條之規定，於98年10月30日以桃
    監裁罰字第裁52-DB0000000號裁決書逕行裁處異議人罰鍰新
    臺幣（下同）49,500元，吊扣駕駛執照12月，並施以道路交
    通安全講習等語。
二、異議意旨略以：異議人固不否認於前開時點駕車與第三人胡
    芳蘭行車時發生行車糾紛之情事，惟否認案發當時有喝酒，
    且伊因案所涉公共危險罪亦經臺灣桃園地方法院檢察署不起
    訴處分在案，爰依法聲明異議，請求撤銷原處分云云。
三、按汽車駕駛人飲用酒類或其他類似物後其吐氣所含酒精濃度
    超過每公升0.25毫克或血液中酒精濃度超過百分之0.05以上
    者，不得開車，道路交通安全規則第114 條第2 款定有明定
    ，又汽車駕駛人駕駛汽車經測試檢定有酒精濃度超過規定之
    情形者，處15,000元以上60,000元以下罰鍰，並當場移置保
    管其車輛及吊扣其駕駛執照1 年，道路交通管理處罰條例第
    35條第1 項第1 款亦定有明文。次按95年2 月5 日公布之行
    政罰法第26條規定：一行為同時觸犯刑事法律及違反行政法
    上義務規定者，依刑事法律處罰之。但其行為應處以其他種
    類行政罰或得沒入之物而未經法院宣告沒收者，亦得裁處之
    。前項行為如經不起訴處分或為無罪、免訴、不受理、不付
    審理之裁判確定者，得依違反行政法上義務規定裁處之。究
    其立法目的，一行為同時觸犯刑事法律及違反行政法上義務
    規定時，由於刑罰與行政罰同屬對不法行為之制裁，而刑罰
    之懲罰作用較強，故依刑事法律處罰，即足資警惕時，實無
    一事二罰再處行政罰之必要，且刑事法律處罰，由法院依法
    定程序為之，較符合正當法律秩序，應予優先用，但罰鍰以
    外之沒入或其他種類行政罰，因兼具維護公共秩序之作用，
    為達行政目的，行政機關仍得併予裁處。再者，其他種類行
    政罰，係指違反行政法上之義務應受「裁罰性」之「不利處
    分」，依行政罰法第2 條規定，包括限制或禁止行為之吊扣
    證照處分。前述行為如經檢察官為不起訴處分或法院為無罪
    、免訴、不受理或不付審理（少年事件）之裁判確定，行政
    罰之裁處即無一事二罰之疑慮，故第2 項規定此時仍得依違
    反行政法上義務之規定裁處，合先敘明。
四、經查：
  (一)異議人甲○○於98年4 月1 日凌晨1 時18分許，駕駛上開車
    輛行經桃園市○○路與吉昌路口時，與他人發生行車糾紛，
    嗣經舉發員警到場處理，並對異議人施以酒精濃度呼氣測試
    ，測得異議人呼氣酒精濃度為每公升0.66毫克乙節，有桃園
    縣政府警察局桃園分局中路派出所員警掣發桃警局交字第
    DB0000000 號舉發違反道路交通管理事件通知單、呼氣酒精
    測定單在卷可稽，並為異議人所不否認，應認異議人於本案
    酒測當時，其呼氣所含酒精濃度已達每公升0.55毫克以上之
    情事。
  (二)雖異議人因本案涉犯之公共危險案件，經臺灣桃園地方法院
    檢察署於98年9 月11日以98年度偵字第10799 號不起訴處分
    在案，然參酌證人胡蘭芳於前揭偵查案件中98年4 月1 日製
    作之警詢筆錄中供稱：「我們當時就有聞到該駕駛（即異議
    人甲○○）身上有很重的酒味」，且證人鍾志名於同日所作
    筆錄亦證稱：「（問：甲○○至你住處時，身上有無酒味？
    ）當時甲○○身上帶有酒味」等語，由上可知異議人於本案
    行車糾紛發生當時應有酒後駕車之事實。
  (三)參以異議人於前揭刑事偵查案件中自承伊於發生行車糾紛後
    原擬下車與對方理論，嗣因遭對方嗆聲害怕及看到後照鏡有
    巡邏車，乃駛離現場，再找朋友鍾志名開車載伊回家云云等
    語，苟本案行車糾紛發生當時異議人並未飲酒理屈，依常理
    伊於遭到不合理嗆聲對待後，焉會不期待警方到場處理為伊
    討回公道，反而反其道而行，於看到巡邏車後竟駛離現場？
    且異議人既已駛離現場，卻又為何在三更半夜的時間特別繞
    道到鍾志名家，麻煩鍾志名載伊回家，種種舉止均顯違背常
    理！前揭不起訴處分理由中雖以本案發生行車糾紛當時並無
    異議人之呼氣酒精濃度測試及生理平衡測試為由，認被告犯
    罪嫌疑不足而為不起訴處分，此有臺灣桃園地方法院檢察署
    98年度偵字第10799 號不起訴處分書在卷可參；然異議人僅
    是經檢察官認定「未達不能安全駕駛」之情形，而與刑法第
    185 條之3 所定公共危險之構成要件不符而獲不起訴處分而
    已，異議人有飲酒後駕車且呼氣酒精濃度逾道路交通安全規
    則第114 條第2 款所定之標準之情事，灼然可明，按道路交
    通安全規則之規定，係行政機關為達行政目的，維護公共秩
    序所為之規範，並無如刑法尚須駕駛人達不能安全駕駛之要
    件，一旦駕駛人有酒駕之情形，且其呼氣酒精濃度超逾標準
    ，即可加以處罰。故本件異議人酒後駕車之行為雖未觸犯刑
    法，然亦已違反行政法上之義務，仍應科處行政罰，異議人
    以檢察官對本件酒後駕車行為已為不起訴處分，請求撤銷原
    處分云云，自屬無據。本件異議人確於呼氣酒精濃度達每公
    升0.66毫克之情況下駕車，已逾為道路交通安全規則之標準
    ，仍應依法予以行政裁罰。
五、從而，原裁決機關以異議人有上開違規事實，依道路交通管
    理處罰條例第35條第1 項第1 款、第24條、違反道路交通管
    理事件統一裁罰基準表，裁處罰鍰49,500元，吊扣駕駛執照
    12月，並施以道路交通安全講習，核無違誤。異議人之異議
    為無理由，自應將其異議駁回。
據上論斷，應依道路交通管理處罰條例第87條第2 項、道路交通
案件處理辦法第19條，裁定如主文。
中    華    民    國    98    年    11    月    30    日
                        交通法庭法  官   毛松廷
以上正本證明與原本無異。
如不服本裁定，應於裁定送達後5 日內向本院提出抗告狀。
                                書記官   陳恩如
中    華    民    國    98    年    12    月    4     日


司法院資訊處製作；財團法人民間司法改革基金會備份。
